臺灣臺南地方法院民事裁定　　　　　　 100年度事聲字第46號
異　議　人　丙○商業銀行股份有限公司
法定代理人　甲○○
相　對　人　乙○○○○○○
代　理　人　林志雄律師
上列當事人間因消費者債務清理條例更生事件，異議人對於本院
民事執行處司法事務官於民國100年7月25日所為99年度司執消債
更字第39號更生方案認可之裁定聲明異議，本院裁定如下：
    主  文
異議駁回。
異議程序費用由異議人負擔。
    理  由
一、本件異議意旨略以：相對人所陳可清償金額與總欠款金額有
    相當之差距，若僅任其清償些微金額即可免除近53 %、金額
    高達新臺幣（下同）1,186,509 元之債務，將難對社會上因
    理財不當奢侈浪費致衍生高額債務之人有所警惕。況依相對
    人更生方案所提清償成數，僅佔整體債務比例47.67%，而相
    對人原有債務因法院裁定更生而未再依約繼續加計利息情況
    下，清償成數應屬過低，對各債權人有失公平。再按鈞院認
    定相對人目前每月僅有任職於國立臺南大學附設實驗國民小
    學之薪資收入20,000元，然相對人是否尚領有加班費、年終
    及其他獎金…之金額，原裁定未有明確說明是否已確查相對
    人之收入均屬真實，此點異議人實難接受。另經調閱相對人
    現金卡申請書所填收入資料，顯示相對人當時有高出現行收
    入甚多之數額（年收入560,000 元相當於月收入約46,000元
    ），故異議人認債務人現年42歲，正值青壯之年，且觀其身
    體狀況應屬健康之軀，並未有工作能力減損之虞，而其陳報
    更生期間第一、二階段之收入，應均屬相對人長期薪資平均
    值之下，是評估相對人之償債能力，自不能將目前之收入視
    為其收入之極限。況相對人既曾可謀取月薪約46,000元之收
    入，而今卻反僅以賺此微薄之收入為滿足，其中相差有26,0
    00元，倘鈞院今僅寬鬆認定相對人收入及還款金額，無異係
    鼓勵社會大眾皆無須努力工作償還其債務，僅須於更生時尋
    找或製造低薪之假象，待其更生方案認可後再謀求或賺取高
    薪即可，此已顯有大鑽法律漏洞之嫌。綜上，此更生認可裁
    定內容僅片面維護相對人利益，絲毫未見平衡雙方當事人間
    之權利義務，且並未考量更生條件對異議人是否公允，爰依
    法聲明異議，請求廢棄原認可更生方案之裁定等語。
二、按債務人有薪資、執行業務所得或其他固定收入，法院認更
    生方案之條件公允者，得不經債權人會議可決，逕依債務人
    之聲請或依職權以裁定認可更生方案，消費者債務清理條例
    第64條第1 項定有明文。次按消費者債務清理條例之制定，
    乃為使負債務之消費者得依本條例所定程序清理其債務，保
    障債權人之公平受償，以謀求消費者經濟生活之更生，故除
    有消費債務清理條例第63條第1項、第64條第2項所定之情形
    外，法院得斟酌裁量認可更生方案。再按債務人之更生方案
    應否准許，係以是否公允為斷，而所謂公允，應審酌債權人
    與債務人之利益衡平、債務人之償債能力與清償誠意以及社
    會公益等因素為綜合判斷，非以還款成數為絕對標準。又按
    本條例之立法目的，係為使不幸陷入經濟困境之人得以清理
    債務、重建生活，並在清理過程中能保有符合人性尊嚴之最
    低基本生活，是更生方案之認可，應審酌除最低生活需求外
    ，債務人能否負擔該方案之條件以及債權人與債務人間之權
    利義務關係是否公允。
三、經查：
  (一)相對人聲請消費者債務清理更生程序，前經本院裁定開始更
    生程序，並命司法事務官進行更生程序，有本院99年度消債
    更字第49號裁定可稽。又相對人目前任職於國立臺南大學附
    設實驗國民小學，每月薪資加上政府補助後平均月收入為24
    ,400元，有國立臺南大學附設實驗國民小學員工薪津證明書
    、臺南市丁○區公所100年1月13日南丁○社字第1000001192
　　號函及本院依職權調閱相對人99年度稅務電子閘門財產所得
  　調件明細表等件在卷可參（見99年度司執消債更字第39號卷
    第322頁、第213頁及本院卷第11頁），基此，本件相對人確
    有固定薪資收入，應堪認定。觀諸相對人所提如附件一所示
    之更生方案，其條件為每月為1期，共96期，第1期清償金額
    為104,055 元 (含扣押款)，第2期至第75期每期清償金額為
    10,062元，第76期至96期每期清償金額為11,062元，總清償
    金額為1,080,945元；復參以相對人每月收入約24,400 元，
    扣除膳食費6,000元、交通費700元、醫療費300 元、勞保費
　　301元、教育費用3,900元、水電瓦斯2,500元及電信費558元
  　後，自更生方案第2 期起，每月至少願償還10,062元予各債
    權人，足徵債務人已盡力撙節支出，以更拮据之方式維持生
    活，確有履行更生方案之誠意；又核其上開所列載各項生活
    必要支出，並未逾一般人之生活程度，應屬合理，難謂有不
    允當之處。綜上，本院認債務人所提如附件一所示之更生方
    案，其條件核屬公允、適當、可行。
  (二)異議人固主張相對人是否尚領有加班費、年終及其他獎金…
    之金額，原裁定未有確查相對人之收入均屬真實云云，經查
    相對人自95年8 月起迄今為國立臺南大學附設實驗國民小學
    臨時聘僱人員，擔任該校游泳池管理員工作，有國立臺南大
    學附設實驗國民小學99年3月31日（99）南大附小總字第099
    0000816 號函、勞保局電子閘門被保險人投保資料查詢表及
　　國立臺南大學附設實驗國民小學100 年度僱用契約書在卷可
  　稽（見本院99年度消債更字第49號卷第67頁、99年度司執消
    債更字第39號卷第261、272頁）。關於相對人僱用報酬部分
    ，僱用契約書已載明：「1.開學上課期間：新臺幣貳萬元整
    。2.寒、暑假期間：新臺幣貳萬元整。3.每年2 月經工作績
    效評核優良，發給一個半月工作獎金。…」嗣經本院民事執
    行處函詢臺南大學附設實驗國民小學本件相對人自99年6 月
    起自文到日止之薪資金核（含薪資、各種津貼、補助款、工
    作獎金、年終獎金、考核獎金、績效獎金等）等各為若干？
    經本院細究該校回函檢附相對人99年6 月至100年6月之各種
    所得及扣款明細表及相對人提出之員工薪資證明書，相對人
    每月本薪均為20,000元，99年有年終獎金30,000元，100年6
    月薪資則包含99年7 月至100年6月相對人於該校之課後才藝
    所得共31,847元，其餘如加班費、課後泳訓班救生員鐘點費
    等皆非固定（詳見本院99年度司執消債更字第39號卷第267
    、322頁），相較於原裁定審酌之每月平均薪資收入為20,00
    0元相去不遠；再者，本院斟酌相對人尚與配偶共同扶養2名
    未成年子女、每月房租5,500 元，而每月生活必要支出僅陳
    報14,338元等情，應認相對人已撙節開支，盡力壓縮各項必
    要費用支出，如令相對人再提高每期清償數額，實屬過苛，
    是原裁定認可相對人每月平均收入20,000元為計算，尚屬可
    採，異議人雖指陳相對人是否尚領有其他穩定而可得認定之
    加班費、獎金等，並未舉出實證以實其說，難認為真。
  (三)異議人復以相對人既曾可謀取月薪約46,000元之收入，而今
    卻僅以賺月薪20,000元之收入為滿足，其應有能力尋求相當
    前該薪資之工作以增加償債成數，是本院於評估相對人之償
    債能力，自不能將目前之收入視為其收入之極限，且經本院
    所認可之更生方案清償成數過低，認更生方案非屬公允云云
    。查相對人前任職於其配偶戊○○所經營之己○無線電子專
    賣店，年收入約56萬元，惟該電子專賣店因經營不善，業於
    96年6月29日向臺南市政府申請歇業，有臺南市政府96年7月
    2日南市建商課字第0960006547號函1份附卷可參（見本院99
    年度消債更字第49號卷第25頁），其目前薪資收入是已不如
    前，雖按諸常理，受僱勞工如經濟景氣佳或雇主營運得當持
    續工作，通常情形或可逐年提高薪資，豐厚收入；惟如景氣
    低迷或經營無方，導致黯然結束營業，亦所在多有。次查本
    件相對人固屬壯年，但日後工作所得是否必然增加，牽涉上
    開各項主、客觀因素，尚難一概而論，異議人主張相對人收
    入絕對有增加之空間云云，係對相對人未來必能提高收入所
    為推測之詞，然此既非目前已可預期者，自不得於認可更生
    方案予以納入考量。況依消費者債務清理條例第53條規定，
    法院裁定開始更生程序後，債務人須於補報債權期間屆滿後
    10日內提出更生方案於法院，則判斷相對人之更生方案是否
    得依消費者債務清理條例第64條之規定逕予認可，本即應以
    當時得以確定之收入及資產為據，異議人所稱本院不應以相
    對人目前收入視為收入之極限云云，容有誤會。末按更生方
    案是否公允而應准許，應審酌債權人與債務人之利益衡平、
    債務人之償債能力與清償誠意以及社會公益等因素為綜合判
    斷，已如前述，非以還款成數為絕對標準，否則將反失衡平
    ，有違本條例之立法意旨。準此，縱使清償成數不符合異議
    人之主觀期待，亦尚難憑此即動搖更生方案條件，是異議人
    主張經本院認可之更生方案清償成數過低，非屬公允云云，
    與消費者債務清理條例意旨不符。從而，異議人以上揭情詞
    異議，認本院司法事務官認可更生方案之裁定為不當云云，
    均難認有理。
  (四)至異議人又主張系爭更生方案僅片面維護相對人利益，絲毫
    未見平衡雙方當事人間之權利義務，且並未考量更生條件對
    異議人是否公允云云，惟揆諸消費者債務清理條例之立法目
    的，非僅使債務人得透過更生程序清償債務、重建其經濟生
　　活，亦保障債務人於更生方案履行期間內能保有符合人性尊
  　嚴之最低基本生活，而原裁定業已據債務人薪資收入、與配
    偶共同育有二名未成年子女等情，與相對人提出之更生方案
    綜合考量，認相對人已盡最大努力及有清理債務之誠意，且
    兼顧債權人與相對人之利益衡平及社會公益等，就此難謂原
    裁定認可相對人之更生方案有欠公允之處。是異議人泛言上
    情，然未提出具體情事，自屬無據。
四、綜上所述，相對人確有固定薪資收入，其所提如附件一所示
    更生方案之條件核屬公允、適當、可行，又查無消費者債務
    清理條例第63條第1項、第64條第2項所定不予認可之情形，
    原裁定逕依同條例第64條第1 項裁定認可相對人所提更生方
    案，並就相對人之生活為如附件二所示之限制，於法並無不
    合，異議意旨指摘原裁定不當，求予廢棄改判，為無理由，
    應予駁回。
五、據上論結，本件異議為無理由，依消費者債務清理條例第15
    條、依民事訴訟法第240 條之4 第3 項、第95條、第78條，
    裁定如主文。
中　　華　　民　　國　 100　　年　　8 　　月　　26　　日
                  民事第一庭    法　官　侯明正
以上正本證明與原本無異。
如不服本裁定應於送達後10日內向本院提出抗告狀，並應繳納抗
告費新台幣1,000 元。
中　　華　　民　　國　 100　　年　　8 　　月　　26　　日
                                書記官　程欣怡
附表一：更生方案
┌──────────────────────────────────┐
│一、更生方案內容                                                    │
├──────────────────────────────────┤
│1.每月為一期，共 96期，第1期清償金額為新台幣104,055元(含扣押款)，第2│
│  期至第75期每期清償金額為新台幣10,062元，第76期至96期每期清償金額為│
│  新台幣11,062元。（債權人各按其債權比例分配受償如下「更生清償分配表│
│  」所示。）                                                        │
│2.為利更生方案之履行，債務人與債權人間應相互聯繫。債務人並應自本認可│
│  更生方案裁定確定且經本院核發確定證明書之翌月起，於每月25日前將每期│
│  應繳金額以臨櫃繳納或匯款方式匯入各債權人所指定之匯款帳戶，匯款手續│
│  費用由債務人自行負擔；另債權人亦應於上開繳款日前向債務人陳報指定匯│
│  款帳戶、帳號，以供履行更生方案之用，逾期未陳報致債務人繳款所生之必│
│  要費用，由債權人負擔，惟如係不可歸責於債權人之事由者，則不在此限。│
│3.清償比例：47.67%。                                                │
│4.無擔保債務總金額：新台幣2,267,454元。                             │
│5.清償總金額：1,080,945元                                           │
├──────────────────────────────────┤
│二、更生清償分配表　　　                          　單位：新台幣元  │
├──┬──────┬─────┬───┬────┬────┬────┤
│編號│ 債  權  人 │債權金額  │債權  │第 1期可│第 2期至│第76期至│
│    │            │          │比例  │分配之金│第75期可│第96期可│
│    │            │          │      │額( 含扣│分配之金│分配之金│
│    │            │          │      │押款)   │額      │額      │
├──┼──────┼─────┼───┼────┼────┼────┤
│ 1  │庚○世華商業│          │      │        │        │        │
│    │銀行股份有限│  187,622 │ 8.27%│  8,605 │    832 │   915  │
│    │公司　      │          │      │        │        │        │
├──┼──────┼─────┼───┼────┼────┼────┤
│ 2  │辛○（台灣）│          │      │        │        │        │
│    │商業股份有限│   81,540 │ 3.60%│  3,746 │    362 │   398  │
│    │公司        │          │      │        │        │        │
├──┼──────┼─────┼───┼────┼────┼────┤
│ 3  │澳商壬○銀行│          │      │        │        │        │
│    │集團股份有限│  289,129 │12.75%│ 13,267 │  1,283 │ 1,411  │
│    │公司台北分公│          │      │        │        │        │
│    │司          │          │      │        │        │        │
├──┼──────┼─────┼───┼────┼────┼────┤
│ 4  │癸○國際商業│          │      │        │        │        │
│    │銀行股份有限│  269,405 │11.88%│ 12,362 │  1,195 │ 1,314  │
│    │公司　      │          │      │        │        │        │
├──┼──────┼─────┼───┼────┼────┼────┤
│ 5  │子○國際商業│          │      │        │        │        │
│    │銀行股份有限│  140,581 │ 6.20%│  6,452 │    624 │   686  │
│    │公司　      │          │      │        │        │        │
├──┼──────┼─────┼───┼────┼────┼────┤
│ 6  │丑○商業銀行│          │      │        │        │        │
│    │股份有限公司│  160,945 │ 7.10%│  7,388 │    714 │   785  │
│    │            │          │      │        │        │        │
├──┼──────┼─────┼───┼────┼────┼────┤
│ 7  │丙○商業銀行│  747,775 │32.98%│ 34,317 │  3,319 │ 3,648  │
│    │股份有限公司│          │      │        │        │        │
├──┼──────┼─────┼───┼────┼────┼────┤
│ 8  │寅○商業銀行│  390,457 │17.22%│ 17,918 │  1,733 │ 1,905  │
│    │股份有限公司│          │      │        │        │        │
├──┴──────┼─────┼───┼────┼────┼────┤
│ 合            計 │2,267,454 │  100%│104,055 │ 10,062 │11,062  │
├─────────┴─────┴───┴────┴────┴────┤
│三、備註欄                                                          │
├──────────────────────────────────┤
│更生方案履行期間如有一期未付，即喪失期限利益，其餘未到期之債務，視為│
│全部到期。                                                          │
└──────────────────────────────────┘
 附表二：債務人之生活限制
┌─────────────────────────────────┐
│准許更生之債務人，未依更生條件完全履行完畢前，應受下列之生活限制：│
├─────────────────────────────────┤
│一、不得從事奢靡之消費活動。                                      │
├─────────────────────────────────┤
│二、不得購買精品服裝、飾品。                                      │
├─────────────────────────────────┤
│三、不得購置不動產。                                              │
├─────────────────────────────────┤
│四、不得購買機動車輛。                                            │
├─────────────────────────────────┤
│五、不得搭乘高鐵及航空器。                                        │
├─────────────────────────────────┤
│六、不得出入特種營業場所。                                        │
├─────────────────────────────────┤
│七、不得投資金融商品（例如股票、基金等）。                        │
├─────────────────────────────────┤
│八、不得從事逾越通常生活程度之贈與。                              │
├─────────────────────────────────┤
│九、不得從事美容醫療之消費行為。                                  │
├─────────────────────────────────┤
│十、不得從事國外遊學或出國旅遊等消費行為。                        │
├─────────────────────────────────┤
│十一、每月應遵守支出限制。                                        │
├─────────────────────────────────┤
│十二、不得參與賭博。                                              │
├─────────────────────────────────┤
│十三、其他經本院限制之行為。                                      │
└─────────────────────────────────┘
